【裁判字號】    99,上易,882
【裁判日期】    990706
【裁判案由】    妨害風化
【裁判全文】
臺灣高等法院刑事判決                 99年度上易字第882號
上  訴  人  臺灣板橋地方法院檢察署檢察官
被      告  甲○○
上列上訴人因妨害風化案件，不服臺灣板橋地方法院98年度簡上
字第1472號，中華民國99年2 月26日第一審判決（聲請簡易判決
處刑案號：臺灣板橋地方法院檢察署98年度偵字第9165號），提
起上訴，本院判決如下：
    主  文
上訴駁回。
    理  由
一、本案經本院審理結果，認第一審判決對被告甲○○為無罪之
    諭知，核無不當，應予維持，並引用第一審判決書記載之證
    據及理由（如附件）。
二、檢察官上訴意旨略以：被告所經營位於臺北縣三重市○○街
    39 號 之「蒂芬妮情趣影音館」前於98年2 月1 日為警查獲
    販賣內容含有性暴力、性虐待之猥褻影音光碟，並扣得DVD
    光碟5 片，此經被告供述在卷外，並有臺灣板橋地方法院98
    年度簡上字第462 號刑事判決1 份在卷可按，固屬無訛。被
    告雖辯稱：伊以為店內之違法光碟均已遭警方查扣，並不知
    竟然還有本件扣案4 片違法光碟，然證人即上開影音館之店
    員洪○○於審理時證稱：剛開始被查獲時（即指98年2 月1
    日為警獲之該次），被告知道那些東西不能賣，有去整理，
    被告有表示不要賣這些東西等語，足徵被告於98年2 月1 日
    為警查獲後，曾經就上開影音館之光碟片加以整理，參以現
    場查獲照片，扣案之4 片猥褻影音光碟係公開陳列在販售架
    上而一望可及，苟扣案之4 片猥褻影音光碟持續放置在該處
    ，於98年2 月1 日警方查緝之際，應無漏未扣案之虞，益證
    扣案之4 片猥褻影音光碟應係為警於98年2 月1 日查獲後，
    經被告再行整理後，置放於販售架上公然販售無訛。又證人
    洪○○於審理時復證稱：上開扣案之猥褻影音光碟若有客人
    要買，伊還是會賣，被告知道伊有賣過，賣的錢都交由被告
    處理等語，且被告於審理時亦自承：錢是準備2 月1 日的罰
    金的等語，足證被告對於販賣猥褻影音光碟之情事尚非不知
    情，且預備將所販售收取之價金作為前案及98年2 月1 日為
    警查獲所涉之妨害風化罪繳交易科罰金所用，被告對於本件
    扣案之4 片猥褻影音光碟不但知悉，且進而予以販售，原審
    未予以審酌，逕以認定被告無罪，尚嫌速斷等語。
三、經查：(一)被告辯稱其於98年2 月1 日為警查獲後即無欲再經
    營情趣影音館等情，除據被告於98年3 月6 日警詢時供述「
    我與房東在98年2 月10日已經解約」（見偵查卷第13頁）外
    ，核與證人洪○○於原審證述：98年2 月1 日查獲後至98年
    2 月12日之間，那時候我去店裡面主要是為了把店頂讓出去
    ，因為被告說不想做了。被告被警察查獲後就有不想做的意
    願了，有跟房東說要結束營業，把店頂讓出去，當時我們也
    是把鐵門拉一半，有貼頂讓的字條，也有找人來看要把店頂
    讓出去等語（見原審簡上卷第42頁）。證人楊○○證述：被
    告確有於98年2 月間表示不想再做了，我有在契約書上寫98
    年2 月10日停租等語（見原審簡上卷第40頁）。證人古○○
    證述：被告確有說不再經營情趣館，屋外張貼之頂讓二個字
    也是被告請我寫的，也是我去貼的等語（見原審簡上卷第44
    頁反面）相符，而依卷附被告所提租賃契約書確載有「甲○
    ○先生已於2 月10日（98年）止停租於三重市○○街39號1F
    之店面；出租人楊○○98/2/9」等文字，而98年2 月10日楊
    萬成確僅收取租金1000元（原租金每月24000 元），亦有租
    金收付明細表可稽（見原審簡上卷第23頁），再被告確於98
    年2 月27日向臺北縣政府申請營利事業「蒂芬妮情趣影音館
    」歇業登記，亦有臺北縣政府營利事業登記案件收件掛號單
    一份在卷可稽（見原審簡上卷第22頁）。依上開事證，足徵
    被告辯稱其於98年2 月1 日為警查獲後即無欲再經營該情趣
    用品店等情，應屬實情，而可採信。(二)98年2 月1 日被告所
    經營之情趣影音館經警搜索後，查獲5 片含有性虐待之猥褻
    光碟，被告因販賣猥褻之影音光碟，經檢察官聲請簡易判決
    處刑，經原法院簡易庭判處有期徒刑二月，被告不服提起上
    訴，經原法院合議庭駁回上訴確定（下稱前案）等情，已據
    本院調取原法院98年度簡上字第462 號卷審閱無訛。前案被
    告所經營之情趣影音館既曾經警搜索，衡情如屬猥褻影音光
    碟應均會加以扣押而無漏網之魚，然被告既係經營情趣影音
    館，依本案偵查卷第23、24頁及前案98年度速偵字第560 號
    偵查卷第25、26頁現場照片所示，其店內陳列架及桌面置物
    架上均係陳列外包裝相似於前案及本案扣案猥褻影音光碟之
    情趣影音光碟，如未實際撥放每片光碟內容，實無法知悉是
    否屬猥褻影音光碟，且查自前案發生後，被告既無欲再繼續
    經營，且本案檢察官並無舉出被告有再為進貨之積極證據，
    因之縱認本案警員再在被告經營之情趣影音館查獲扣案猥褻
    影音光碟，亦不能據以推論被告於前案為警查獲後有再為進
    貨之事實及其主觀上具有販賣之犯意。(三)再證人洪○○雖另
    證稱：「有顧客來，但我們說沒有營業了，要結束了，以後
    不用再來了，但若是我顧店，我還是會賣，因為不可能趕客
    人走」。「當時客人看很久，他要買，我還是會賣」等語。
    經原審審判長職權詢問：「（你剛才說準備結束營業，鐵門
    拉下來一半，但若客人上門你們還是會賣，這件事甲○○是
    否知道？）他知道，他還交待若有客人上門，要我說我們不
    做了，是在店裡面找人頂讓。（若客人堅持要買，你如何處
    理？）我會跟客人說我們要結束了，但我還是會賣。（就客
    人堅持要買的部分，甲○○有無說如何處理？）沒有特別講
    。（甲○○反對要經營，他有無指示客人堅持要買怎麼處理
    ？）沒有特別指示。（他知道你有賣過？）知道。（他知道
    有無說什麼？）沒有。（這部分賣的錢你怎麼處理？）都由
    甲○○處理，交給甲○○等語（見原審簡上卷第43頁正反面
    ）。依上開證人洪○○證詞，被告確曾告知洪○○要停止營
    業，要向客人說結束營業了，係洪○○因「不可能趕客人走
    」、「客人看很久，他要買，我還是會賣」等原因，而自行
    決定販賣，縱有販賣行為，亦屬洪○○個人行為；且洪○○
    縱有販賣店內影音光碟行為，惟洪○○所販賣之影音光碟，
    究為一般之情趣影音光碟或係猥褻影音光碟？並無證據證明
    ，因之縱認洪○○於販賣後有將販賣之事告知被告並將所得
    交付被告處理，亦不能證明被告即有販賣猥褻影音光碟之犯
    意。
四、綜上所述，本案既不能證明被告有販賣扣案猥褻影音光碟，
    原審為被告無罪之判決，經核並無違誤，應予維持，檢察官
    上訴為無理由，應予駁回。
據上論斷，應依刑事訴訟法第368條、373條，判決如主文。
本案經檢察官王金聰到庭執行職務。
中    華    民    國    99    年    7     月    6     日
                  刑事第十庭審判長法  官  陳榮和
                                  法  官  彭政章
                                  法  官  黃斯偉
以上正本證明與原本無異。
不得上訴。
                                  書記官  王宜玲
中    華    民    國    99    年    7     月    7     日

附件：
臺灣板橋地方法院刑事判決            98年度簡上字第1472號
公  訴  人  臺灣板橋地方法院檢察署檢察官
上  訴  人  
即  被  告  甲○○  男  41歲（民國○○年○月○○日生）
                    住臺北市○○○路○段285巷6弄26號
                    身分證統一編號：Ｚ000000000號  
上列上訴人因妨害風化案件，不服本院98年度簡字第8047號中華
民國98年10月27日所為之第一審判決（聲請簡易判決處刑書案號
：98年度偵字第9165號），提起上訴，本院管轄第二審之合議庭
認應適用通常程序自為第一審判決如下：
    主      文
原判決撤銷。
甲○○無罪。
    事實及理由
一、本件聲請簡易判決處刑意旨略以：被告甲○○與洪○○（另
    由檢察官為緩起訴處分確定）二人基於販賣猥褻光碟之犯意
    聯絡，於不詳時間，向不詳廠商購入內容有性虐待、綑綁等
    畫面，客觀上足以刺激或滿足性慾，並引起普通一般大眾羞
    恥感之猥褻色情影音光碟四片後而持有之，並於民國98年2
    月12日，在其所經營址設臺北縣三重市○○街39號之蒂芬妮
    情趣影音館內，以每片新臺幣（下同）五十元之價格，販售
    予不特定之人牟利。嗣為警於98年2 月12日晚間7 時許，在
    上址當場查獲，扣得上開猥褻影音光碟四片等物，因認被告
    所為，係涉犯刑法第235 條第1 項之販賣猥褻光碟罪等語。
二、按犯罪事實應依證據認定之，無證據不得認定犯罪事實；又
    不能證明被告犯罪者，即應諭知無罪之判決，刑事訴訟法第
    154 條第2 項、第301 條第1 項分別定有明文。次按認定不
    利於被告之事實，須依積極證據，茍積極之證據本身存有瑕
    疵而不足為不利於被告事實之認定，即應為有利於被告之認
    定，更不必有何有利之證據，而此用以證明犯罪事實之證據
    ，猶須於通常一般人均不至於有所懷疑，堪予確信其已臻真
    實者，始得據以為有罪之認定，倘其證明尚未達到此一程度
    ，而有合理性之懷疑存在，致使無從為有罪之確信時，即應
    為無罪之判決，最高法院82年台上字第163 號判決、76年台
    上字第4986號及30年上字第816 號判例意旨復可參照。
三、公訴人認被告涉有上開販賣猥褻光碟罪，無非係以被告坦承
    與同案被告洪○○共同經營上開情趣影音館販賣扣案四片光
    碟之供述、證人即同案被告洪○○之證述、現場及光碟內容
    翻拍照片八幀，暨扣案之猥褻影音光碟四片為其主要論據。
    訊據被告固坦承與洪○○共同經營上開情趣影音館販賣光碟
    ，為警查獲當天確實店內有陳列販售扣案四片猥褻影音光碟
    之事實，惟堅詞否認涉有前揭販賣猥褻影音光碟之犯行，辯
    稱：伊於同年2 月1 日曾遭警方查獲，當時即已決定要結束
    營業，並於同年月10日與房東楊○○談妥終止租約事宜，此
    段時間伊到店內也只是整理東西，預備將店面交還房東，查
    獲當天伊並不在店內，洪○○也是老闆之一，伊也無法管控
    洪○○之行動。此次同年月12日為警查獲時店內鐵門已拉下
    一半，並貼出頂讓字條，因為同年月1 日甫遭警方查獲，伊
    以為店內之違法光碟均已遭警方查扣，並不知竟然還有本件
    扣案四片違法光碟等語。
四、經查：
(一)證人即同案被告洪○○於警詢中所為之證述雖係被告以外之
    人於審判外之陳述，惟經本院於審判期日調查證據時提示被
    告並告以要旨後，被告未於言詞辯論終結前就證據能力方面
    聲明異議，且本院審酌證人洪○○與被告為合資股東關係，
    前無怨隙，衡情並無構詞誣陷被告之動機，是其於案發後記
    憶猶新之際所為之證述，具有一定之可信度，如引為證據應
    屬適當，依刑事訴訟法第159 條之5 之規定，即有證據能力
    。
(二)被告與洪○○共同經營上開情趣影音館，為警查獲當天係洪
    文祥在店內，店內確實有陳列販賣扣案四片內容有性虐待、
    綑綁等畫面，客觀上足以刺激或滿足性慾，並引起普通一般
    大眾羞恥感之猥褻色情影音光碟等事實，為被告所供承不諱
    ，核與證人洪○○於警詢及本院審理中所為之證述相符，並
    有營利事業登記證影本一份、現場及光碟內容翻拍照片八幀
    附卷可稽，暨上開猥褻影音光碟四片扣案可資佐證，是此部
    分之事實堪以認定。又被告雖稱其於同年月1 日為警查獲後
    ，即無意再繼續經營，然證人洪○○亦坦承若確有客人要買
    ，仍會出售，並會將販賣所得交給被告處理（參見本院99年
    2 月2 日審判筆錄第10、11頁），被告並稱會將此部分販賣
    所得用以支付先前同年月1 日為警查獲經判刑後之罰金等語
    （參見上開本院審判筆錄第11頁），可徵在客觀上被告與洪
    文祥應仍有共同販賣店內光碟予他人之行為，當無疑義。
(三)按刑法第235 條第1 項規定所謂散布、播送、販賣、公然陳
    列猥褻之資訊或物品，或以他法供人觀覽、聽聞之行為，依
    司法院大法官會議釋字第617 號解釋意旨，係指對含有暴力
    、性虐待或人獸性交等而無藝術性、醫學性或教育性價值之
    猥褻資訊或物品為傳布之行為，或對其他客觀上足以刺激或
    滿足性慾，而令一般人感覺不堪呈現於眾或不能忍受而排拒
    之猥褻資訊或物品，未採取適當之安全隔絕措施而傳布，使
    一般人得以見聞之行為此兩種行為態樣，本案警方僅查扣內
    容含有綑綁性虐待畫面之光碟四片，檢察官亦僅就此四片光
    碟聲請簡易判決處刑，是本案公訴意旨認被告所涉者乃係販
    賣含有性虐待內容而無藝術性、醫學性或教育性價值之猥褻
    影音光碟此一行為態樣，並非指被告未對其所販賣之光碟採
    取適當之安全隔絕措施甚明。而被告店內所販售之光碟數量
    由現場照片觀之（參見98年度偵字第9165號偵查卷第23頁）
    ，可能達上千片之多，既然除前述含有暴力、性虐待或人獸
    性交等內容之光碟外，在有安全隔絕措施之情形下，並非所
    有販賣含有猥褻內容影音光碟之行為均屬刑法第235 條第1
    項所處罰之對象，從而雖被告客觀上確仍有與洪○○販賣店
    內光碟之行為，然就主觀上而言，尚需被告對其店內所陳列
    販賣之影音光碟中，猶包含扣案四片內容仍含有性虐待內容
    之猥褻光碟此節有所知情，進而加以販賣，方能構成本罪。
(四)查被告前於同年月1 日因在同一店面販賣內容含有性暴力、
    性虐待之猥褻影音光碟曾遭警方查獲，並扣得DVD 光碟五片
    乙節，除據被告供述在卷外，並有本院98年度簡上字第462
    號刑事判決（含98年度速偵字第560 號聲請簡易判決處刑書
    ）一份在卷可按。被告因此於同年月10日與店面房東楊○○
    談妥提前終止租約，預定於同年3 月10日店面整理完畢後將
    店面交還房東，過程中亦商請證人古○○在紅紙上書寫店面
    頂讓等字貼於店面門口（按即若有人願意出面頂讓，則可由
    該人出面向房東承租該店面），店面鐵門並均拉下一半，且
    被告於同年2 月27日即向臺北縣政府申請歇業等情，亦據證
    人楊○○、古○○、洪○○於本院審理中證述甚詳，並有臺
    北縣政府營利事業登記案件收件掛號單、租賃契約書影本各
    一份在卷可參，可徵被告稱其於同年月1 日為警查獲後，即
    無意再經營系爭店面等語，並非無據。是被告當時既已決定
    停業，則其於前案同年月1 日為警查獲後迄至本案同年月12
    日為警查獲之間，應不會再販入新的猥褻影音光碟甚明。在
    此情形下，雖被告知悉其店內所販賣之影音光碟內容多含有
    猥褻內容，然因該店於11天前甫遭警方以販賣含有性暴力、
    性虐待內容之猥褻光碟為由查獲並搜索店內後扣得相關光碟
    ，且警方搜索時理應會詳細查核店內所有光碟，而將涉及違
    法者全數加以查扣，則被告在主觀上認為含有前開內容之光
    碟已全數遭查扣，且在欲結束營業之情形下，亦未再販入新
    光碟，復依證人洪○○所述，此段期間因店面欲頂讓，故被
    告主要在等他人來店內看店面頂讓時，才會來店裡等語（參
    見上開本院審判筆錄第9 頁），則被告在未詳細查對店內多
    達上千片之光碟情形下，不知店內竟仍留有扣案四片含有性
    虐待內容之猥褻光碟四片此節，衡情尚非不符情理，在無其
    他積極證據加以證明下，實難僅因店內多達上千片光碟中，
    有比例上不到百分之一之扣案含有性虐待內容猥褻光碟四片
    ，即逕行認定被告對此必有所知悉，進而仍欲加以販賣甚明
    。是被告此部分所辯，尚非不可採信。
五、綜上所述，本件被告雖客觀上有與證人洪○○共同販賣店內
    光碟之行為，然本院就被告在甫遭警方於11天前搜索店內並
    已查扣含有性虐待內容之猥褻光碟，且被告本身已決定要結
    束營業而未再販入新光碟之情形下，被告對於其店內竟仍留
    有本案扣案四片含有性虐待內容之猥褻光碟之事實是否知情
    ，進而陳列販賣此節，認猶有合理之懷疑，尚未達有罪之確
    信，即難逕為對被告不利之認定。此外，復又查無其他積極
    確切之證據足以證明被告確有如聲請簡易判決處刑意旨所述
    之販賣猥褻影音光碟犯行，揆諸前揭法條及判例意旨，其犯
    罪尚屬不能證明，不能證明被告犯罪。末按地方法院對被告
    為簡易判決處刑後，經提起上訴，地方法院合議庭認應為無
    罪判決之諭知者，依刑事訴訟法第455 條之1 第3 項準用同
    法第369 條第2 項之規定意旨，應由該地方法院合議庭撤銷
    簡易庭之判決，改依第一審通常程序審判（最高法院91年度
    台非字第21號判例意旨參照）。本案既不能明被告犯罪，原
    審遽為被告有罪之判決，尚有違誤，被告上訴意旨否認犯罪
    ，為有理由，應由本院合議庭撤銷原判決，自為第一審無罪
    之判決。
據上論斷，依刑事訴訟法第455 條之1 第1 項、第3 項、第452
條、第369 條第1 項前段、第364 條、第301 條第1 項，判決如
主文。
本案經檢察官陳旭華到庭執行職務。
中    華    民    國    99    年    2     月    26    日
                  刑事第十庭審判長法  官  李幼妃

                                  法  官  鄭凱文

                                  法  官  張紹省
上列正本證明與原本無異。
如不服本判決，應於判決送達後10日內敘明上訴理由，向本院提
出上訴狀 (應附繕本) ，上訴於臺灣高等法院。其未敘述上訴理
由者，應於上訴期間屆滿後20日內向本院補提理由書「切勿逕送
上級法院」。
                                  書記官  陳金蔭
中    華    民    國    99    年    2     月    26    日

司法院資訊處製作；財團法人民間司法改革基金會備份。
